臺灣高等法院臺南分院刑事判決　　　　　　　　九十三年度上易字第六二九號　Ａ
　　　上　訴　人
　　　即　被　告　甲　○　○
右上訴人因詐欺案件，不服臺灣雲林地方法院九十三年度易字第二七五號中華民國九
十三年十一月十六日第一審判決（起訴案號：臺灣雲林地方法院檢察署九十三年度核
退偵字第八三號），提起上訴，本院判決如左：
      主      文
原判決撤銷。
甲○○意圖為自己不法之所有，以詐術使人將本人之物交付，累犯，處有期徒刑參月
，如易科罰金以參佰元折算壹日。
      事      實
一、甲○○曾因竊盜罪，經臺灣板橋地方法院於民國九十年二月二十一日，以八十九
    年度訴字第二一七三號，判處有期徒刑四月，並於同年三月二十六日判決確定，
    而於九十年四月二十六日易科罰金執行完畢。仍不知悔改，竟意圖為自己不法之
    所有，於九十二年十二月十一日十時許，前往雲林縣水林鄉○○路二０七號朝陽
    銀樓，以假金項鍊一條充當真金項鍊為詐術，出賣予銀樓老闆娘乙○○，乙○○
    不知有詐，誤以為真金項鍊而陷於錯誤，同意購入該條假項鍊，而交付甲○○新
    臺幣（下同）一萬五千九百元（乙○○買入價格一萬五千八百元，交付被告一萬
    六千元，被告找乙○○一百元）。嗣銀樓老闆姚勝輝返回銀樓後檢視上開項鍊，
    發現係假金飾，乙○○始知受騙，因而報警處理查知上情。
二、案經雲林縣警察局北港分局移送臺灣雲林地方法院檢察署檢察官偵查起訴。
      理      由
一、前開事實，已據被害人乙○○於警、偵、審訊中指證明確。並有扣案之假項鍊一
    條、及假項鍊照片與飾金買入登記表附卷為證。該扣案之項鍊，並經證人林順和
    證稱：經判斷是假項鍊，裏面是灌錫的等語。而本院勘驗該扣案項鍊之結果，的
    確發現該項鍊之一端已露出銀白色，足證其確為假項鍊。
二、訊據被告亦承認有以扣案之項鍊賣給被害人乙○○。惟辯解：出賣金項鍊時老闆
    娘確實仔細檢查過，已經確認其真，當時因為有急用才會去變賣項鍊，不知道該
    條項鍊是假的，也將證件給老闆娘登記，不可能為詐欺等語。
三、經查：
    １、被告於偵查中先是供述：他在台北中興醫院旁賣水果，有一個不認識之人，
        因為缺錢拿這一條金項鍊，以一萬五千元賣給他；他的兒子缺住宿費沒有錢
        才拿去賣等語。卻於本院及原審審理中供陳：他在做生意，人家拿金項鍊來
        跟他借錢，後來也沒有討回去，已經很久了，是他在中興醫院做生意的時候
        ，拿金項鍊來跟他借錢，大約是兩年多前來跟他借的，跟他借了一萬四、五
        千元，項鍊放在那邊，後來也沒有要回去；他兒子要註冊，所以才去當的等
        語。又於本院審理中供陳：因兒子缺住宿費沒有錢才拿這一條金項鍊去賣的
        等語。被告不但對於項鍊是買來的，還是他人質押借款，說不清，前後矛盾
        ，而且對於賣出該項鍊原因究竟是兒子缺住宿費，還是兒子缺註冊費，同樣
        前後供述不一致。何況一萬五千元對被告而言，並非小數目，那有可能在不
        知真假情況下，向一個不認識之人買入，更不可能不去求證所買來的項鍊是
        真金或是假飾。所以被告上開辯解，前後不一、不合常理、無法證實，顯然
        在說謊，目的在於掩飾自己明知該項鍊為假金飾之事實。
    ２、證人乙○○於原審法院詰問時證述：當時被告賣該項鍊時，因為他說要送人
        去醫院，不夠保證金，我一聽到要救人，心急就沒有仔細看，他還說他超速
        被警察攔下來，有向警察說要送人去醫院，警察就沒開單，我心理還想說這
        個警察真好心；他還要找我二百元，他說他身上只有一百元，說回頭再找我
        一百元，我想救人要緊，就說沒關係等語。被告對證人乙○○上開證述，僅
        表示：證人所說的，有一部份是事實，有一部份不是事實，像他說我被警察
        攔下來這件事情，我不記得我有說過等語。換言之，被告已經默認在出賣項
        鍊時有向證人說過「要送人去醫院，不夠保證金及身上只有一百元，回頭再
        找證人一百元」等語，此種利用他人同情心之心理，以為詐術，焉能不知該
        項鍊是假飾的道理。何況被告如果不是存心欺騙證人，則被告事後應該會返
        還證人一百元，為何迄今並無返還之跡象。足以說明被告知悉該項鍊為假金
        飾而為詐財。
    ３、被告於偵查中及審判時分別供述因為他的兒子缺住宿費或註冊費，才拿金項
        鍊去賣，卻於出賣該假金項鍊時，向證人乙○○說是因為要送人去醫院，不
        夠保證金，顯然在詐欺證人乙○○。因此，被告以扣案之項鍊並明知其為假
        金飾，且利用他人同情心疏於防範，詐騙證人乙○○之財物，事證明確，犯
        行可以認定，應依法論罪科刑。
四、核被告所為，係犯刑法第三百三十九條第一項詐欺取財罪。其曾因竊盜罪，經臺
    灣板橋地方法院於九十年二月二十一日，以八十九年度訴字第二一七三號，判處
    有期徒刑四月，並於同年三月二十六日判決確定，而於九十年四月二十六日易科
    罰金執行完畢，有臺灣高等法院被告全國前案紀錄表、臺灣雲林地方法院檢察署
    刑案資料查註紀錄表各一紙附卷可稽，其於五年內再犯本件有期徒刑以上之罪，
    為累犯，應依刑法第四十七條規定加重其刑。
五、原審以被告犯行明確，因予論科，原非無據。然原審未及審酌被告已於九十四年
    一月三日與被害人乙○○和解，賠償其損害，並徵得被害人諒解，書立和解書一
    件，提出附卷為證。被告上訴意旨，以原判決量刑太重，非無理由，應由本院予
    以撤銷改判。爰審酌被告之前科素行、以假金飾為詐欺手段、目的在騙取他人金
    錢、犯罪所得利益不大，及犯罪後態度等一切情狀，量處如主文第二項所示之刑
    。
據上論結，應依刑事訴訟法第三百六十九條第一項前段、第三百六十四條、第二百九
十九條第一項前段、刑法第三百三十九條第一項、第四十七條、第四十一條第一項前
段、罰金罰鍰提高標準條例第一條前段、第二條，判決如主文。
本案經檢察官許仲瑩到庭執行職務。
中    華    民    國      九十四      年      一      月      二十      日
                                  臺灣高等法院臺南分院刑事第四庭
                                      審判長法官  鄭    文    肅
                                            法官  蔡    美    美
                                            法官  林    勝    木
右正本證明與原本無異。
不得上訴。
                                      法院書記官  嚴    巧    花
中    華    民    國      九十四      年      一      月     二十       日
附錄法條：
刑法第三百三十九條第一項：
意圖為自己或第三人不法之所有，以詐術使人將本人或第三人之物交付者，處五年以
下有期徒刑、拘役或科或併科一千元以下罰金。
